臺灣桃園地方法院小額民事判決
110年度桃保險簡字第130號
原      告  第一產物保險股份有限公司

法定代理人  李正漢  
訴訟代理人  簡權益  
被      告  張士達  

上列當事人間請求損害賠償事件，本院於民國110年12月24日言
詞辯論終結，判決如下：
    主      文
被告應給付原告新臺幣肆萬伍仟捌佰陸拾伍元，及自民國一一○
年九月二十八日起至清償日止，按週年利率百分之五計算之利息
。
訴訟費用新臺幣壹仟元由被告負擔。
本判決得假執行。
    事實及理由
壹、程序方面：
一、按簡易案件訴狀送達後，原告不得將原訴變更或追加他訴，
    但減縮應受判決事項聲明者不在此限，民事訴訟法第436條
    第2項、第255條第1項第3款定有明文。查本件原告起訴時原
    聲明為：「被告應給付原告新臺幣（下同）11萬7,103元，
    及自起訴狀繕本送達翌日起至清償日止，按週年利率5％計算
    之利息。」，嗣於民國110年12月24日言詞辯論期日變更聲
    明為：「被告應給付原告4萬5,865元，及自起訴狀繕本送達
    翌日起至清償日止，按週年利率5％計算之利息。」（見本院
    卷第54頁反面），經核原告上開所為，係屬減縮應受判決事
    項之聲明，依首揭規定，自應准許。
二、被告經合法通知，未於言詞辯論期日到場，核無民事訴訟法
    第386條所列各款情事，爰依原告聲請，由其一造辯論而為
    判決。
貳、實體方面：
一、原告主張：被告於109年3月9日下午4時58分許，騎乘車牌號
    碼000-000號普通重型機車（下稱肇事機車），沿桃園市桃
    園區中山路904巷往德華街方向行駛，於行經國際路2段65巷
    與中山路904巷之設有停字交岔路口時，本應停車再開，竟
    貿然行駛，適有原告承保訴外人李金原所有並駕駛之車牌號
    碼000-0000號自用小客車（下稱系爭車輛）由國際路2段65
    巷往國際路2段方向駛至該路口，亦未依規定減速，二車發
    生碰撞，致系爭車輛受損，修復費用為11萬7,103元（含零
    件8萬4,000元、工資3萬3,103元），原告已依約全數理賠完
    畢，爰依侵權行為及保險代位之法律關係提起本件訴訟，並
    聲明：如變更後之聲明。
二、被告經合法通知，未於言詞辯論期日到場，亦未提出書狀作
    任何聲明或陳述。
三、經查，原告主張上開之事實，業據提出汽車保險計算書、電
    子發票、道路交通事故當事人登記聯單、系爭車輛行照、維
    修估價單、車損照片等件為證（見本院卷第4至19頁），經
    核與其所述相符，並經本院依職權向桃園市政府警察局桃園
    分局調取本件道路交通事故調查卷宗（見本院卷第23至34頁
    ）互核無訛；而被告既於相當時期受合法通知，猶於言詞辯
    論期日不到場，亦未提出書狀爭執，依民事訴訟法第436條
    第2項、第280條第3項準用同條第1項規定，視同自認，堪認
    原告之主張為真實。
四、本院之判斷：
（一）按故意或過失，不法侵害他人之權利者，負損害賠償責任；汽車、機車或其他非依軌道行駛之動力車輛，在使用中加損害於他人者，駕駛人應賠償因此所生之損害，民法第184條第1項前段、第191條之2定有明文。次按行至無號誌之交岔路口，均應減速慢行，作隨時停車之準備，且支線道車應暫停讓幹線道車先行，道路交通安全規則第93條第1項第2 款、第102條第1項第2款均有明文。又「停」標字，用以指示車輛至此必須停車再開，道路交通標誌標線號誌設置規則第177條亦有明定。查被告騎乘肇事機車行經無號誌交岔路口，未依路口停字標字停車再開，未禮讓幹線道車即系爭車輛先行而肇事，致原告受有損害，顯有過失，是依前開法律規定，對原告所受損害，應負損害賠償責任。
（二）第按負損害賠償責任者，除法律另有規定或契約另有訂定
      ，應回復他方損害發生前之原狀。第1項情形，債權人得
      請求支付回復原狀所必要之費用，以代回復原狀，民法第
      213條第1、3項定有明文。而賠償車輛因毀損所減少之價
      額，得以修復費用為估定之標準，但以必要者為限（如修
      理材料以新品換舊品，應予以折舊），最高法院80年度台
      上字第2476號判決足資參照；至工資部分則無折舊問題。
      又依行政院所頒固定資產耐用年數表及固定資產折舊率規
      定，非運輸業用客車、貨車折舊年限為4年，依定率遞減
      折舊率為1000分之369，且其最後1 年之折舊額，加歷年
      折舊累計額，總和不得超過該資產成本原額之9/10。查系
      爭車輛之修繕費為11萬7,103元（含零件8萬4,000元、工
      資3萬3,103元）一情，此有估價單可佐（見本院卷第11頁
      ），惟零件以舊換新，即應計算折舊，而系爭車輛於107
      年3月出廠（見本院卷第7頁行照），至本件車禍事故發生
      之109年3月9日，實際使用2年1月，故原告就零件所得請
      求被告賠償之金額，應以3萬2,418元為限（計算式：詳附
      表），另加計不折舊之工資3萬3,103元，則系爭車輛之修
      復必要費用為6萬5,521元（計算式：3萬2,418元＋3萬3,10
      3元＝6萬5,521元）。
（三）再按損害之發生或擴大，被害人與有過失者，法院得減輕
      賠償金額或免除之，民法第217條第1項亦有明文。深究其
      規範目的意在謀求加害人與被害人間之公平，故在裁判上
      得以職權減輕或免除賠償之金額（最高法院85年台上字第
      1756號判決要旨參照）。經查，本件事發路口處為無號誌
      之交岔路口，被告騎乘肇事機車行駛方向路面劃有「停」
      之標誌，而系爭車輛行駛之道路路面則劃有「慢」之標誌
      ，此有道路交通事故現場圖及現場照片在卷可查（見本院
      卷第25、29、30頁），則被告騎乘肇事機車於行經無號誌
      之交岔路口時，並未減速慢行、注意前方行車動態而作隨
      時停車之準備，則就本件車禍之發生，被告固有過失，惟
      李金原行至事發路口時，亦未減速慢行，則其就本件事故
      之發生，與有過失。本院審酌本件事故發生時之路權歸屬
      、雙方駕駛人違反注意義務程度及對本事故發生影響力等
      情狀，認本件由李金原應負擔30％之過失責任、被告則應
      負擔70％之過失責任，依前開規定，減輕被告賠償金額後
      為4萬5,865元（計算式：6萬5,521元×70％＝4萬5,865元，
      元以下四捨五入），原告承受該與有過失，則原告代位行
      使上開損害賠償請求權，自不得逾此範圍。
五、末按給付無確定期限者，債務人於債權人得請求給付時，經
    其催告而未為給付，自受催告時起，負遲延責任。經債權人
    起訴而送達訴狀與催告有同一之效力；又遲延債務，以支付
    金錢為標的者，債權人得請求依法定利率計算之遲延利息。
    但約定利率較高者，仍從其約定利率；而應付利息之債務，
    其利率未經約定，亦無法律可據者，週年利率為5％，民法第
    229條第2項、第233條第1項、第203條分別定有明文。查本
    件被告須負之侵權行為損害賠償屬未定期限之金錢債務，雙
    方就利率並無約定，亦無其他可據之利率計付規範，揆諸前
    揭規定，原告自得請求被告給付該債務自起訴狀繕本送達之
    翌日起（即110年9月28日，見本院卷第38頁送達證書）至清
    償日止，按週年利率5％計算之法定遲延利息。
六、綜上，原告依侵權行為及保險代位之法律關係請求被告給付
    4萬5,865元，及自110年9月28日起至清償日止，按週年利率
    5％計算之利息，為有理由，應予准許。
七、本件係依小額訴訟程序所為被告敗訴判決，就原告勝訴部分
    ，依民事訴訟法第436條之20規定，應依職權宣告假執行。
八、原告原訴之聲明請求之金額為11萬7,103元，故繳納裁判費1
    ,220元，嗣因原告減縮請求金額為4萬5,865元，該標的金額
    在10萬元以下，屬小額訴訟程序案件，故依民事訴訟法第43
    6條之19第1項規定，確定訴訟費用額為原告已支付之裁判費
    1,000元。至原告繳納之220元【計算式：1,220元（原繳納
    裁判費部分）－1,000元（本件確定訴訟費用額）＝220 元】
    ，則因原告減縮訴之聲明而不得列入訴訟費用，應由原告自
    行負擔。又因本件實質上已屬適用小額程序案件，僅不及變
    更案號而已，故關於上訴費用計算、上訴之規定均應適用小
    額訴訟程序，附此敘明。
九、訴訟費用負擔依據：民事訴訟法第78條，並依同法第436條
    之19第1項規定，確定訴訟費用之負擔如主文第2項所示。
中　　華　　民　　國　　110 　年　　12　　月　　30　　日
                  桃園簡易庭  法  官  陳容蓉
以上為正本係照原本作成。
如不服本判決，應於送達後20日內，向本院提出上訴狀並表明上
訴理由，如於本判決宣示後送達前提起上訴者，應於判決送達後
20日內補提上訴理由書（須附繕本）。
如委任律師提起上訴者，應一併繳納上訴審裁判費。   
中　　華　　民　　國　　110 　年　　12　　月　　30　　日
                              書記官  王翰揚
附錄：
一、民事訴訟法第436條之24第2項：
　  對於小額程序之第一審裁判上訴或抗告，非以其違背法令為
    理由，不得為之。
二、民事訴訟法第436條之25：
　  上訴狀內應記載上訴理由，表明下列各款事項：
　  ㈠原判決所違背之法令及其具體內容。
　  ㈡依訴訟資料可認為原判決有違背法令之具體事實。
三、民事訴訟法第471條第1項：（依同法第436條之32第2項規定
    於小額事件之上訴程序準用之）
    上訴狀內未表明上訴理由者，上訴人應於提起上訴後20日內
    ，提出理由書於原第二審法院；未提出者，毌庸命其補正，
    由原第二審法院以裁定駁回之。　　　　　　　　　
附表
-----
折舊時間           金額
第1年折舊值        84,000×0.369=30,996
第1年折舊後價值    84,000-30,996=53,004
第2年折舊值        53,004×0.369=19,558
第2年折舊後價值    53,004-19,558=33,446
第3年折舊值        33,446×0.369×(1/12)=1,028
第3年折舊後價值    33,446-1,028=32,418